福建高等法院金門分院刑事裁定
111年度毒抗字第6號
抗  告  人  
即  被  告  王為忠


上列抗告人即被告因違反毒品危害防制條例案件，不服福建金門
地方法院中華民國111年5月31日111年度毒聲字第27號裁定（聲
請案號：福建金門地方檢察署111年度聲觀字第26號），提起抗
告，本院裁定如下：
    主  文
抗告駁回。                                              
    理  由
一、原裁定意旨略以：抗告人即被告王為忠基於施用第二級毒品
    甲基安非他命之犯意，於民國111年1月6日某時許，在金門
    縣○○鎮○○○00號住處，以燒烤玻璃球內之甲基安非他命吸食
    煙霧方式施用1次。嗣經警於同月10日17時10分許，得其同
    意採集尿液送驗結果，呈現甲基安非他命、安非他命反應，
    是抗告人有施用第二級毒品之行為。又抗告人曾因施用毒品
    案件，經法院裁定送觀察、勒戒，於執行完畢後已逾3年後
    再犯，爰依檢察官之聲請，依毒品危害防制條例第20條第1
    項規定，裁定抗告人令入勒戒處所觀察、勒戒等語。
二、抗告意旨略以：檢察官於聲請觀察、勒戒之保安處分前，未
    給予伊陳述意見之機會，剝奪伊之聽審權，且原審裁定並未
    審查檢察官裁量權之合法妥適性，復未審酌伊之生活狀況、
    家庭背景、經濟狀態等情，逕予准許檢察官之聲請，亦有違
    誤。又伊肩負扶養父親及照顧家庭之責任，目前有房貸及車
    貸須按月繳納，工作壓力太大，施用目的僅為放鬆，才偶然
    犯罪，執行觀察、勒戒，勢將影響伊的工作與家庭經濟，應
    採取較輕之戒癮治療方式。爰請鈞院撤銷原裁定，另由檢察
    官為附命戒癮治療之緩起訴處分云云。
三、經查：
　㈠按犯第10條之罪者，檢察官應聲請法院裁定，令被告入勒戒
    處所觀察、勒戒，其期間不得逾2月。依前項規定為觀察、
    勒戒或強制戒治執行完畢釋放後，3年後再犯第10條之罪者
    ，適用前2項之規定。毒品危害防制條例第20條第1項、第3
    項定有明文。
　㈡抗告人經警於111年1月10日17時10分許，得其同意採集尿液
    送請台灣尖端先進生技醫藥股份有限公司以酵素免疫分析法
    （EIA）為初步檢驗，並以氣相層析質譜儀法（GC/MS）確認
    檢驗結果後，確呈安非他命、甲基安非他命含量各189ng/mL
    、168ng/mL反應之事實，有勘察採證同意書、毒品人口尿液
    檢體採集送驗紀錄總表、金門縣警察局偵辦毒品案件尿液檢
    體監管紀錄表、台灣尖端先進生技醫藥股份有限公司111年2
    月25日濫用藥物檢驗報告在卷可稽（見警卷第29至35頁）。
    且抗告人於同日檢察官訊問時供承：採尿前3、4天晚上下班
    後，在家中將安非他命放在玻璃球內燒烤吸食等語明確（見
    毒偵卷第234至237頁）。復於於抗告狀承認有聲請意旨所指
    之施用第二級毒品犯行，足認抗告人確有施用第二級毒品之
    事實，已堪認定。
　㈢抗告意旨雖執前詞指摘原裁定不當。惟查：
　　⒈毒品危害防制條例關於觀察、勒戒之規定，乃係導入一療
      程觀念，針對受處分人將來之危險所為預防、矯治措施之
      保安處分，目的係在戒除受處分人施用毒品身癮及心癮之
      措施，以達教化與治療之目的，其立法意旨在幫助施用毒
      品者戒毒，非屬懲戒行為人之性質，核與刑罰執行之目的
      不同，且此為法律之強制規定。除施用毒品者於犯罪未發
      覺前，依該條例第21條第1項規定，自動向衛生福利部指
      定之醫療機構請求治療，醫療機構免將其送法院或檢察機
      關，或由檢察官依同條例第24條第1項規定，依職權為附
      命完成戒癮治療之緩起訴處分之情形外，凡違反同條例第
      10條之規定，檢察官即應依同條例第20條第1項規定，向
      法院提出聲請裁定令入勒戒處所觀察、勒戒。又檢察官是
      否對施用毒品者之被告為緩起訴處分，依刑事訴訟法第25
      3條之1第1項規定，應「參酌刑法第57條所列事項及公共
      利益之維護」，並「認以緩起訴為適當者」，妥為斟酌、
      裁量予以決定。被告並非當然享有為附命完成戒癮治療之
      緩起訴處分之權利，縱提出該項聲請或表明希望檢察官緩
      起訴附命完成戒癮治療之處分，亦僅在促請檢察官注意得
      否予以適用，檢察官並不受被告聲請或陳述意願之拘束。
      是檢察官就此裁量權之行使苟無濫用或不當情形，自不得
      任意指為違法（最高法院103年度台上字第2464號判決參
      照）。而檢察官經裁量結果，如認為適於為緩起訴處分者
      ，固須於緩起訴處分中說明其判斷之依據，惟其如認為應
      向法院聲請觀察、勒戒者，此時因係適用原則而非例外規
      定，自無需贅語交代不適於為緩起訴處分之理由。
　　⒉本件抗告人前曾經觀察、勒戒執行完畢，於103年5月1日因
      無繼續施用傾向釋放出所，有臺灣高等法院被告前案紀錄
      表在卷可據（見本院卷第47至48頁），本次再犯施用第二
      級毒品犯行，已非初犯，且其於抗告狀內自陳因工作壓力
      太大，需要藉由施用毒品放鬆等語。及其於上開檢察官訊
      問時供承施用毒品等情節，可見其施用期間非短，有相當
      毒癮。則檢察官就本案於考量刑法第57條所列事項與公共
      利益之維護，逕行聲請對抗告人觀察、勒戒，其裁量之職
      權行使並無濫用或違法不當情形，應予尊重。
　　⒊另觀諸毒品危害防制條例之全文，並無課予檢察官於聲請
      觀察、勒戒裁定前，應訊問被告是否同意觀察、勒戒或應
      先行評估之規定，而是否給予被告為附命條件之緩起訴處
      分，事屬刑事訴訟法第253條之1第1項及第253條之2特別
      賦予檢察官之職權，被告本無聲請檢察官為緩起訴之權利
      。而本件檢察官既已於偵訊時，詢問抗告人有無補充意見
      等語，此有偵訊筆錄在卷可考，即難謂有何違反正當法律
      程序或侵害抗告人聽審權等情。從而，抗告意旨指摘檢察
      官侵害其聽審權且有裁量瑕疵等情事云云，容非可採。
　　⒋又經檢察官向法院提出觀察、勒戒聲請者，法院原則上應
      予尊重，僅得為准駁之裁定，並無自由斟酌以其他方式替
      代或得以其他原因免予執行之權。是抗告意旨以原審未審
      酌其生活、家庭狀況等各情，有所違誤等為由，請求本院
      撤銷原裁定，另由檢察官為附命戒癮治療之緩起訴處分云
      云，難認有據。
四、綜上所述，檢察官審酌本案各情後，向原審聲請為觀察、勒
    戒，難認有侵害抗告人之聽審權，或裁量有何違法或明顯失
    當之處。而原審依檢察官之聲請，裁定抗告人應送勒戒處所
    觀察、勒戒，經核並無不合。抗告人猶執前詞提起本件抗告
    ，為無理由，應予駁回。
據上論斷，應依刑事訴訟法第412條，裁定如主文。
中　　華　　民　　國　　111 　年　　6 　　月　　 23 　日
                  刑事庭審判長法　官　陳真真
                              法　官　張　震
                              法　官　許志龍
以上正本證明與原本無異。
本件不得再抗告。
                              書記官  方柏濤
中　　華　　民　　國　　111 　年　　6 　　月　　 23 　日